【裁判字號】    99,台上,1057
【裁判日期】    990225
【裁判案由】    違反藥事法
【裁判全文】
最高法院刑事判決            九十九年度台上字第一０五七號
上  訴  人  甲○○
選任辯護人  林國明律師
上列上訴人因違反藥事法案件，不服台灣高等法院台南分院中華
民國九十七年三月三日第二審更審判決（九十七年度上更(一)字第
二六號，起訴案號：台灣嘉義地方法院檢察署九十三年度核退偵
字第七四號），提起上訴，本院判決如下：
    主  文
上訴駁回。
    理  由
按刑事訴訟法第三百七十七條規定，上訴於第三審法院，非以判
決違背法令為理由，不得為之。是提起第三審上訴，應以原判決
違背法令為理由，係屬法定要件。如果上訴理由書狀並未依據卷
內訴訟資料，具體指摘原判決不適用何種法則或如何適用不當，
或所指摘原判決違法情事，顯與法律規定得為第三審上訴理由之
違法情形，不相適合時，均應認其上訴為違背法律上之程式，予
以駁回。本件上訴人甲○○上訴意旨略稱：(一)、原判決認上訴人
自民國九十三年五月十日起至同年月二十五日止，在嘉義市○○
路長青公園內，先後五次販賣三體牛鞭丸等禁藥予不特定人，而
於九十七年三月三日，依藥事法第八十三條第一項之規定，論處
上訴人連續明知為禁藥而販賣罪刑。但原審判決時，藥事法先後
於九十四年四月二十一日、九十五年五月十七日、九十五年五月
三十日三度修正，上訴人行為後，法律既有變更，原審於判決時
，未為新舊法之比較適用，而有判決不適用法則之違誤。(二)、依
行政院衛生署中華民國九十四年七月二十九日衛署藥字第０九四
００二八五九三號函指明：原判決附表（下稱附表）三編號五、
六、九、十號所示之物品，應就其來源判定該等藥品，究係藥事
法第二十條第一款之偽藥或同法第二十二條第一項第二款之禁藥
。但上開藥品如係旅客或隨交通工具服務人員攜帶自用藥品進口
者，依同法第二十二條第二款但書規定，即非可指為禁藥，原審
就此未為必要之調查、審認，遽認上開藥品為禁藥，自欠允當。
(三)、原審認上訴人販賣禁藥之時間為九十三年五月十日起至同年
月二十五日止。但上訴人於警詢初供時供承之販賣時間，為九十
三年五月十日起至同年月二十三日止。且警方人員九十三年五月
二十五日下午至上訴人之住處搜索，上訴人不可能於當日仍有販
賣禁藥之行為，原審認上訴人於九十三年五月二十五日仍有販賣
禁藥之犯行，核與卷證資料不符，自非適法。(四)、依原判決認定
上訴人僅販賣禁藥五次，所得金額僅區區新台幣（下同）六百五
十元，惡性非重，且坦承犯行，態度良好；原審未諭知緩刑，予
上訴人自新之機會，同欠允洽云云。
惟查原判決認定上訴人於九十三年五月上旬某日，在高雄市堀江
商場，向一不詳姓名年籍之人購得未經核准擅自輸入如附表一所
示之禁藥，竟基於概括犯意之營利意圖，自九十三年五月十日起
至同年月二十五日止，在嘉義市○○路長青公園內，將該附表編
號一、二、三、五、十所示之三體牛鞭丸等五種禁藥，分別以一
百二十元、一百元、二百元、八十元、及一百五十元之價格，販
賣予不詳姓名之人，得款計六百五十元，經警於九十三年五月二
十五日下午二時三十分許，在上訴人之嘉義縣民雄鄉菁埔村一一
九號住處，扣得如附表二所示之禁藥（部分禁藥因警員之疏忽而
遺失，而僅餘如附表三所示之禁藥）等情，係依憑上訴人所為不
利於己之自白，核與證人即警員潘泰元証述明確之情節相符，復
有附表三所示之扣押藥品、相片二張、勘驗筆錄、行政院衛生署
、行政院衛生署中醫藥委員會函件等證據，為綜合之判斷，認上
訴人有違反藥事法第八十三條第一項之規定，而撤銷第一審不當
之科刑判決，改判仍依上開法條及刑法修正前關於連續犯之規定
，論上訴人連續明知為禁藥而販賣，處有期徒刑捌月，並依中華
民國九十六年罪犯減刑條例之相關規定，減為有期徒刑肆月，另
為相關之沒收宣告，已敘明其所憑之證據及認定之理由，所為之
論述，均有卷證資料可考。並以附表三編號一之三體牛鞭丸、編
號二之胃得安、編號四正骨水等藥物之外包裝，載明為中國大陸
所造之藥品，上開藥品亦未經行政院衛生署核准進口，自屬禁藥
無訛。而同附表編號三所示之正露丸、編號五之青龍膏、編號六
之黃道益活絡油、編號九之新－Ａ錠，依序為日本大幸藥品
株式會社、新加坡潘龍貿易公司、香港中國醫管製藥廠、及日本
三共株式會社所製造；同附表編號十之BORN感冒藥，亦為日本
製藥株式會社所製造；行政院衛生署函示：該署未核發前
四種藥品輸入許可；及該署雖有核准正露丸、精力壯及VIAGRA之
輸入許可，但扣案正露丸、VIAGRA等藥品之外包裝標示與該署所
核准之藥品不同；精力壯上標示之許可證字號與該署所核准之藥
品不同等情，另參酌上訴人所供：扣案之藥品係在高雄市堀江商
場，向一不詳姓名年籍之人購入，再販賣以獲取價差等語，資以
認定上訴人明知扣案之藥品為禁藥，而販賣圖利等情甚詳。按證
據之取捨，屬於事實審法院之職權，其取捨苟不違背經驗法則或
論理法則，即不容其任意指為違法，而據為上訴第三審之適法理
由。查上訴人供明：扣案之藥品係在高雄市堀江商場，向一不詳
姓名年籍者所購入之水貨，販賣以獲取價差，及其販賣之最後日
期為九十三年五月二十五日止等語（見警內第一頁反面、九十三
年度核退偵字第七四號卷第一二頁），是上開藥品，顯非旅客或
隨交通工具服務人員攜帶自用之藥品，原審依上訴人之供述及勘
驗之結果，並參酌行政院衛生署之函文內容，資以認定扣案之藥
品為禁藥，其證據之取捨，無違背經驗法則或論理法則，自難指
為違法，而據為上訴第三審之適法理由。至上訴人行為後，藥事
法雖經九十四年二月五日修正公布第四十條之一條文及增訂第四
十條之二條文；於九十五年五月十七日修正公布第六十六、九十
一、九十二、九十五、九十九條條文；並刪除第九十八條條文；
又於九十五年五月三十日修正公布第八十二、八十三、一百零六
條條文。但該等修正條文大部分屬增訂行政罰之規定，其與犯罪
、處罰較為相關者，為九十五年五月三十日之刪除第八十二條及
第八十三條關於常業犯之規定，但上開刪除與本件犯罪之成立與
處罰無關，自無庸為新舊法之比較適用。而緩刑之宣告，除應具
備刑法第七十四條所定條件外，並須有可認為以暫不執行刑罰為
適當之情形，始得為之。原審已說明上訴人之前因販賣禁藥，受
刑之宣告，經諭知緩刑有案，今又再故意犯罪，自無再宣告緩刑
之必要等語詳確。上訴意旨徒就原審採證認事職權之適法行使，
及原判決已說明之事項為任意指摘，核與法律規定得為第三審上
訴理由之違法情形，不相適合。其上訴為違背法律上之程式，應
予駁回。
據上論結，應依刑事訴訟法第三百九十五條前段，判決如主文。
中    華    民    國  九十九  年    二    月  二十五  日
                      最高法院刑事第五庭
                          審判長法官  林  秀  夫
                                法官  宋      祺
                                法官  陳  祐  治
                                法官  林  瑞  斌
                                法官  孫  增  同
本件正本證明與原本無異
                                      書  記  官
中    華    民    國  九十九  年    三    月    二    日
                                                      Ｅ

司法院資訊處製作；財團法人民間司法改革基金會備份。
